【裁判字號】    97,訴,759
【裁判日期】    970229
【裁判案由】    毒品危害防制條例
【裁判全文】
臺灣高雄地方法院刑事判決               97年度訴字第759號
公  訴  人  臺灣高雄地方法院檢察署檢察官
被      告  乙○○
                    （在臺灣高雄第二監獄受刑中）
上列被告因違反毒品危害防制條例案件，經檢察官提起公訴（96
年度毒偵字第10247 號），嗣因被告就被訴事實為有罪之陳述，
經本院告知簡式審判程序意旨，並聽取公訴人及被告之意見後，
本院合議庭裁定由受命法官獨任依簡式審判程序審理，判決如下
：
    主  文
乙○○施用第一級毒品，累犯，處有期徒刑拾月；又施用第二級
毒品，累犯，處有期徒刑捌月。應執行有期徒刑壹年伍月。
    事  實
一、乙○○前於民國95年間因妨害公務案件，經本院以95年度簡
    字第6900號判決判處有期徒刑5 月確定，於96年2 月27日易
    科罰金執行完畢。另於90年間因施用毒品案件，經本院以90
    年度毒聲字第3115號裁定送觀察、勒戒後，經評定有繼續施
    用毒品傾向，由本院以90年度毒聲字第4409號裁定送戒治處
    所強制戒治後，復經本院以90年度毒聲字第7729號裁定停止
    戒治，於91年7 月13日執行完畢，並經臺灣高雄地方法院檢
    察署檢察官於91年7 月23日以91年度戒毒偵字第701 號為不
    起訴處分確定。嗣於前開觀察、勒戒及強制戒治執行完畢後
    5 年內，基於施用第一級毒品海洛因及第二級毒品甲基安非
    他命之犯意，於94年1 月11日晚上10時許，在其住處分別施
    用第一級毒品海洛因及第二級毒品甲基安非他命各1 次，並
    經本院以94年度訴字第1057號判決分別判處有期徒刑1 年、
    6 月，並定應執行刑1 年4 月確定。詎仍不知戒絕毒癮，明
    知海洛因及甲基安非他命係毒品危害防制條例第2 條第2 項
    第1 款、第2 款所明定之第一、二級毒品，不得持有及施用
    ，復基於施用第一級毒品海洛因及第二級毒品甲基安非他命
    之犯意，於96年10月15日18時許，在其位於高雄縣杉林鄉○
    ○路24巷26之1 號住處，以將第一級毒品海洛因摻入香菸內
    吸取煙霧之方式，施用第一級毒品海洛因1 次，又於96年10
    月15日21時5 分許為警採尿時回溯24小時內某時，在上址以
    將第二級毒品甲基安非他命置於玻璃球內以火燒烤吸取其煙
    霧之方式，施用第二級毒品甲基安非他命1 次。嗣於96年10
    月15日，因另案經通緝為警查獲，經其同意採尿送驗後呈嗎
    啡及甲基安非他命陽性反應，始知上情。
二、案經高雄縣政府警察局旗山分局報請臺灣高雄地方法院檢察
    署檢察官偵查起訴。
    理  由
一、按本件被告乙○○所犯係死刑、無期徒刑、最輕本刑為3 年
    以上有期徒刑以外之罪，其於準備程序就前揭被訴事實為有
    罪之陳述，經受命法官告知簡式審判程序之旨，並聽取其與
    公訴人之意見後，本院認無不得或不宜改依簡式審判程序進
    行之處，爰依刑事訴訟法第273 條之1 第1 項、第284 條之
    1 ，裁定本件由受命法官獨任進行簡式審判程序，合先敘明
    。
二、訊據被告乙○○對於上揭時、地施用第一、二級毒品之事實
    坦承不諱，且被告為警查獲後，於96年10月15日21時5 分許
    所採集之尿液，經送驗結果，呈嗎啡及甲基安非他命陽性反
    應，此有臺灣檢驗科技股份有限公司96年11月2 日報告編號
    KH2007A0000000號濫用藥物尿液檢驗報告、高雄縣政府警察
    局旗山分局偵辦毒品案件嫌疑人尿液採集編號對照表各1 份
    附卷可稽。是被告前揭出於任意性之自白與事實相符，應堪
    採為被告有罪之證據，則被告施用第一、二級毒品之犯行，
    堪以認定。
三、按毒品危害防制條例於92年7 月9 日修正公布，自93年1 月
    9 日施行，其中第20條、第23條將施用毒品之刑事處遇程序
    ，區分為「初犯」及「5 年內再犯」、「5 年後再犯」，依
    其立法理由之說明：「初犯」，經觀察、勒戒或強制戒治後
    ，應為不起訴處分或不付審理之裁定；經觀察、勒戒或強制
    戒治執行完畢釋放後，「5 年內再犯」者，因其再犯率甚高
    ，原實施之觀察、勒戒及強制戒治既已無法收其實效，爰依
    法追訴或裁定交付審理。至於經觀察、勒戒或強制戒治執行
    完畢釋放後，「5 年後再犯」者，前所實施之觀察、勒戒或
    強制戒治已足以遮斷其施用毒品之毒癮，為期自新及協助其
    斷除毒癮，仍適用「初犯」規定，先經觀察、勒戒或強制戒
    治之程序。從而依修正後之規定，僅限於「初犯」及「5 年
    後再犯」二種情形，始應先經觀察、勒戒或強制戒治程序。
    倘被告於5 年內已再犯，經依法追訴處罰，縱其第3 次（或
    第3 次以上）再度施用毒品之時間，在初犯經觀察、勒戒或
    強制戒治執行完畢釋放5 年以後，已不合於「5 年後再犯」
    之規定，且因已於「5 年內再犯」，顯見其再犯率甚高，原
    實施觀察、勒戒或強制戒治，已無法收其實效，即應依該條
    例第10條處罰（最高法院95年第7 次刑事庭會議決定意旨、
    95年度台非字第65號刑事判決意旨參照）。查被告乙○○前
    於90年間因施用毒品案件，經本院以90年度毒聲字第3115號
    裁定送觀察、勒戒後，經評定有繼續施用毒品傾向，由本院
    以90年度毒聲字第4409號裁定送戒治處所強制戒治後，復經
    本院以90年度毒聲字第7729號裁定停止戒治，於91年7 月13
    日執行完畢，並經臺灣高雄地方法院檢察署檢察官於91年7
    月23日以91年度戒毒偵字第701 號為不起訴處分確定。嗣於
    前開觀察、勒戒及強制戒治執行完畢後5 年內，基於施用第
    一級毒品海洛因及第二級毒品甲基安非他命之犯意，於94年
    1 月11日晚上10時許，在其住處分別施用第一級毒品海洛因
    及第二級毒品甲基安非他命各1 次，並經本院以94年度訴字
    第1057號判決分別判處有期徒刑1 年、6 月，並定應執行刑
    1 年4 月確定，此有本院院內索引卡紀錄表報表、臺灣高等
    法院被告前案紀錄表各1 紙在卷足參，其於觀察、勒戒及強
    制戒治執行完畢釋放後5 年內有再犯施用毒品之情事，揆諸
    上揭說明，雖本次施用海洛因犯行距初犯經觀察、勒戒及強
    制戒治執行完畢釋放日已逾5 年，仍應依毒品危害防制條例
    第23條第2 項之規定予以處罰。本件被告施用毒品之犯行，
    事證明確，應予依法論科。
四、查海洛因、甲基安非他命分別係毒品危害防制條例第2 條第
    2 項第1 款、第2 款所稱之第一級、第二級毒品，不得非法
    持有、施用。核被告乙○○所為，係犯毒品危害防制條例第
    10 條 第1 項之施用第一級毒品罪及同條第2 項之施用第二
    級毒品罪。其施用第一級、第二級毒品前後，持有海洛因、
    甲基安非他命之低度行為，應為施用之高度行為所吸收，不
    另論罪。被告所犯上述2 罪，犯意各別，行為互殊，應予分
    論併罰。被告前於95年間因妨害公務案件，經本院以95年度
    簡字第6900號判決判處有期徒刑5 月確定，於96年2 月27日
    易科罰金執行完畢之事實，有臺灣高等法院被告前案紀錄表
    1 份在卷可參，其受有期徒刑之執行完畢後，5 年以內故意
    再犯本件有期徒刑以上之罪，為累犯，應依刑法第47條第1
    項之規定，加重其刑。爰審酌被告經觀察、勒戒及強制戒治
    執行完畢後，仍未能戒絕惡習，復再次施用第一、二級毒品
    ，足證前開保安處遇措施已難矯治其惡性，惟念其於犯罪後
    坦承犯行及所犯為自戕行為等一切情狀，分別量處如主文所
    示之刑，並定其應執行刑，以資懲儆。
據上論斷，應依刑事訴訟法第273 條之1 第1 項、第284 條之1
、第299 條第1 項前段，毒品危害防制條例第10條第1 項、第2
項，刑法第11條前段、第47條第1 項、第51條第5 款，判決如主
文。
本案經檢察官甲○○到庭執行職務。
中    華    民    國    97    年    2     月    29    日
                  鳳山刑事第一庭      法  官  林芳華
以上正本證明與原本無異。
如不服本判決應於收受本判決後10日內向本院提出上訴書狀，並
應敘述具體理由，如未敘述上訴理由者，應於上訴期間屆滿後20
日內補提理由書狀於本院（均須按他造當事人之人數附繕本）「
切勿逕送上級法院」。
中    華    民    國    97    年    2     月    29    日
                                      書記官  黃靖媛
附錄本案論罪科刑法條
毒品危害防制條例第10條
施用第一級毒品者，處 6 月以上 5 年以下有期徒刑。
施用第二級毒品者，處 3 年以下有期徒刑。


司法院資訊處製作；財團法人民間司法改革基金會備份。
